【裁判字號】    99,交聲,1112
【裁判日期】    990721
【裁判案由】    違反道路交通管理處罰條例聲明異議
【裁判全文】
臺灣臺北地方法院交通事件裁定        99年度交聲字第1112號
原處分機關  臺北市交通事件裁決所
異  議  人
即受處分人  甲○○
上列異議人因違反道路交通管理處罰條例案件，對於臺北市交通
事件裁決所民國99年6月7日所為之裁決處分（原處分案號：北市
裁罰字第裁22-AEY607404號）聲明異議，本院裁定如下：
    主  文
異議駁回。
    理  由
一、原處分機關臺北市交通事件裁決所以異議人甲○○於民國99
    年6月5日凌晨3時27分，駕駛車號1196-KZ號自用小客車行經
    臺北市○○○路與衡陽路口時，經警攔檢施以酒測結果，其
    吐氣所含酒精成分為每公升0.28毫克，而以異議人有違反道
    路交通管理處罰條例第35條第1項第1款規定之行為，當場掣
    單舉發。嗣異議人於舉發通知單上所載應到案日期前（即99
    年6 月20日前）提出申訴，經原處分機關認為無理由，乃依
    上開條例第35條第1項第1款、第24條第1項第2款及違反道路
    交通管理事件統一裁罰基準表之規定，裁罰異議人新台幣（
    下同）19,500元罰鍰，並吊扣駕駛執照（惟未載明所吊扣之
    駕駛執照種類）1 年及施以道路交通安全講習。
二、聲明異議意旨略以：當初我是停在延平南路衡陽路口，他們
    警察車是從衡陽路往北行駛過延平南路時，停在對面馬路，
    有個警察下車，他就過來敲我的車窗，問我有沒有喝酒，我
    說有，他就說麻煩我做酒測，我就配合做酒測，測完之後，
    酒測值是0.28，警察就說我是酒駕，我跟他說我並沒有開車
    的動作，我是停在那裡休息，但是警察說有看到我車子有移
    動，沒有辦法一定要開單，我說我的車子又不是行駛狀態，
    我們在那邊爭執大約1 個小時左右，他們後來請二位同仁來
    協助，我也跟二位同仁說我並沒有開車，他們說我如果不配
    合的話，到時候會以妨害公務來移送，要我可以用申訴方式
    來處理，所以罰單我當時拒簽，但是我還是有把罰單收下，
    把罰金繳完。又我的駕照是大貨車駕照，但我當時行駛的是
    自用小客車，我聽朋友及裁決所人員說可以用註記的方式去
    處理，因為送貨是我的職業，所以駕照被吊扣對我的影響很
    大等語。
三、按汽車駕駛人，駕駛汽車經測試檢定酒精濃度超過規定標準
    者，處新臺幣15,000元以上60,000元以下罰鍰，並當場移置
    保管其車輛及吊扣其駕駛執照1 年；因而肇事致人受傷者，
    並吊扣其駕駛執照2 年；致人重傷或死亡者，吊銷其駕駛執
    照，並不得再考領；汽車駕駛人有第35條第1 項規定之情形
    ，應接受道路交通安全講習。道路交通管理處罰條例第35條
    第1項第1款、第24條第1項第2款分別定有明文。本件異議人
    對於其於上開時間、地點為警舉發酒後駕車之事實並不爭執
    ，惟以前開情詞為辯。然查，異議人於本院訊問時陳稱：（
    當天你在哪裡喝酒？）在西門錢櫃，地點是在中華路與衡陽
    路口；（你當天喝什麼酒？）啤酒；（你喝到幾點？）6 月
    5日凌晨3點多一點；（你去錢櫃是去唱歌喝酒？）是的；（
    你是幾點去錢櫃？）6月4日晚上11點多；（你車子停放在哪
    裡？）錢櫃的停車場裡面；（錢櫃的停車場在那裡？）他的
    入口是中華路往右轉進入一個巷子，他那個巷子是單行道，
    進入該條巷子後，如果直行會接到延平南路及衡陽路口，那
    條巷子算是延平南路的巷子；（你唱完歌喝完酒就去錢櫃停
    車場領車嗎？）是的；（後來你為何會被警方在延平南路與
    衡陽路口舉發？）因為我當天沒有喝很多，大概是喝1 瓶鋁
    罐啤酒，結束之後，我想我意識都很清醒，只有喝1 瓶，我
    想要休息一下，但是我也想要省下錢櫃的停車費，就把車子
    開出來，然後行駛我方才說的那條巷子，所以我出停車場右
    轉之後，行駛大約10至20公尺，我就把車子停在那條巷子，
    並不是停在延平南路或是衡陽路上的大馬路上等語，是異議
    人業已自承其於飲酒後確實有駕駛自用小客車之行為，縱其
    用意係在將車駛離停車場至路邊休息以節省停車費用，惟仍
    無礙於其確有酒後駕車行為之認定，是其辯稱伊並無酒後駕
    車行為，且員警舉發時伊並非在行駛狀態等語，自不足採。
四、又查，異議人現領有大貨車普通駕駛執照，有效期間至102
    年11月21日一節，為異議人所是認，並有證號查詢汽車駕駛
    人列印本在卷可考；而已領有大貨車駕駛執照者，得駕駛小
    型車、輕型機器腳踏車，為道路交通安全規則第61條第1 項
    第3 款所明定，是異議人當時係持大貨車普通駕駛執照，於
    飲酒後已超過酒精濃度規定標準值，仍駕駛前揭自用小客車
    之事實，足堪認定。按道路交通管理處罰條例第68條業於94
    年12月14日修正，並自95年3月1日施行，修正前之道路交通
    管理處罰條例第68條規定：「汽車駕駛人，因違反本條例及
    道路交通安全規則之規定，受吊扣或吊銷駕駛執照處分時，
    吊扣或吊銷其持有各級車類之駕駛執照」，修正後改為：「
    汽車駕駛人，因違反本條例及道路交通安全規則之規定，受
    吊銷駕駛執照處分時，吊銷其持有各級車類之駕駛執照」，
    即將原條文中之「吊扣或」三字刪除，查其立法過程，該條
    文修正前之原提案修正條文為：「汽、機車駕駛人，因違反
    本條例及道路交通安全規則之規定，受吊扣或吊銷駕駛執照
    處分時，吊扣或吊銷其違法或違規當時所駕駛車輛之駕駛執
    照」，交通部雖於委員審查會時表達反對意見，認為此修正
    結果將產生如駕駛人以其領有之聯結車、大客車、大貨車駕
    駛執照駕駛小型車，而有違規酒後駕車、肇事逃逸等情時，
    將無法吊扣或吊銷其所持駕駛執照，以達有效處罰與維護道
    路交通安全之目的，然立法者考量因違規而吊扣駕照，不宜
    連其他如職業上、生活上所需之駕照一併吊扣，否則恐影響
    人民工作及生活甚鉅，有失之過酷等情，最終協商通過之道
    路交通管理處罰條例第68條，係將「吊扣或」三字刪除（以
    上立法過程，有立法院公報94卷48期3430號二冊第107 至第
    136 頁、94卷70期3452號第135至第141頁可考）。顯見立法
    者之真意，在於汽車駕駛人因違反道路交通管理處罰條例及
    道路交通安全規則之規定，受「吊銷駕照」處分者，仍維持
    一併吊銷其持有各級車類之駕駛執照，至於受「吊扣」駕駛
    執照處分時，僅能「吊扣」違規當時所駕駛車輛之駕駛執照
    ，不能再擴大適用而「吊扣」其持有各級車類之駕駛執照，
    至為顯明。況此修正並未剝奪各交通執法單位適用道路交通
    管理處罰條例時之裁量權，各交通執法單位仍可依駕駛人不
    同違規情狀依法為輕重不同之裁量，僅就吊扣駕照之處分，
    為限縮之修正，故受『吊扣』駕駛執照處分時，應僅限於駕
    駛人違規時所駕駛之駕駛執照種類，原處分機關自不得擴張
    法律吊扣駕駛人違規駕駛時所駕車類以外之駕駛執照。是本
    件異議人違反道路交通管理處罰條例第35條第1項第1款之規
    定而受吊扣駕駛執照處分時，依修正後同法第68條規定並參
    照其修正意旨，應僅得吊扣違規或違法當時駕駛車類之駕駛
    執照，否則將造成同一違規或違法行為，因受處分人持有駕
    駛執照種類之不同，而異其處分之結果。況酒醉駕車行為係
    製造法所不容許之風險，以風險製造之立場觀之，並不因駕
    駛車輛種類之不同，而有所差別，但從風險實現之觀點而言
    ，酒醉駕駛車類之不同，其對於交通安全衍生之實害結果也
    有所差異，如駕駛人駕駛低一級之車類違反本條例之規定時
    ，不論其所造成之實害結果，而一律吊扣駕駛人所持有之各
    類駕照，亦有違相同事件相同處理，不同事件不同處理之平
    等原則（臺灣高等法院暨所屬法院97年法律座談會刑事類提
    案第40號討論暨審查意見參照）。
五、準此而言，本件異議人違規時既係駕駛自用小客車，其依法
    所受之處分應為限制其駕駛自用小客車之權利，而應吊扣其
    自用小客車駕駛執照，始符修正後該條例第68條規定之意旨
    ，惟異議人業經領取大貨車普通駕駛執照，業如前述，是其
    並無自用小客車駕駛執照可供吊扣（據前開證號查詢汽車駕
    駛人列印本所示，異議人之大貨車普通駕駛執照業經執行吊
    扣），倘吊扣異議人所持有之大貨車普通駕駛執照以代之，
    固可達成限制其繼續駕駛自用小客車之目的，惟亦同時限制
    其駕駛普通大貨車之權利，使用之手段顯逾其所欲達到之目
    的，已欠缺比例性；且異議人雖現擁有大貨車普通駕駛資格
    ，惟其於酒後駕駛自用小客車，所造成用路安全之危險性，
    與僅擁有自用小客車駕駛執照者所造成之危險性，並無不同
    ，卻受到吊扣其大貨車普通駕駛資格之處分，相較一般擁有
    自用小客車駕駛執照者僅吊扣其自用小客車駕駛資格，顯係
    就相同案件為不同處理，故原處分機關於作成吊扣駕駛執照
    處分時，應就行為人所應吊扣之駕駛執照種類予以限定（本
    件原處分並未予以明確指明駕駛執照種類），僅應限制其駕
    駛該類型車輛之權利。惟本件異議人確有上開駕駛自用小客
    車經攔檢測試其酒精濃度超過法定標準之違規行為，則異議
    人依道路交通管理條例第35條第1項第1款規定應受之處分乃
    限制其駕駛自用小客車之權利，即吊扣自用小客車之駕駛執
    照，尚不能因異議人僅現實上持有大貨車普通駕駛執照，即
    認此部分免罰。是原處分機關依道路交通管理處罰條例第35
    條第1項第1款規定裁處吊扣駕駛執照1 年，於法並非無據（
    原處分未載明所吊扣之駕駛執照種類，應屬漏載）。
六、綜上所述，異議人上開所辯，均無足採。從而原處分機關依
    道路交通管理處罰條例第35條第1項第1款、第24條第1 項第
    2 款及違反道路交通管理事件統一裁罰基準表之規定，裁罰
    異議人19,500 元罰鍰，並吊扣駕駛執照1年及施以道路交通
    安全講習，經核於法並無不合，異議人之異議為無理由，應
    予駁回。惟為使異議人仍得駕駛大貨車，應由道路交通主管
    機關本於職權利用電腦資料處理或在大貨車普通駕照註記等
    其他方式為妥適處理，再將異議人之大貨車普通駕駛執照發
    還異議人（臺灣高等法院98年法律座談會刑事類提案第20號
    研討結果參照），併此敘明。
七、據上論斷，應依道路交通管理處罰條例第87條第2 項，道路
    交通案件處理辦法第19條，裁定如主文。
中    華    民    國    99    年    7     月    21    日
                  交通法庭      法  官  李明益
以上正本證明與原本無異。
如不服本裁定，應於裁定送達後5日內向本院提出抗告狀。
                                書記官  劉穗筠
中    華    民    國    99    年    7     月    21    日

司法院資訊處製作；財團法人民間司法改革基金會備份。
